【裁判字號】    97,上訴,4331
【裁判日期】    980701
【裁判案由】    毒品危害防制條例
【裁判全文】
臺灣高等法院刑事判決                97年度上訴字第4331號
上  訴  人
即  被  告  乙○○
                    （另案於臺灣桃園監獄執行中）
選任辯護人  吳鴻奎律師
上列上訴人即被告因毒品危害防制條例案件，不服臺灣桃園地方
法院97年度訴字第376號，中華民國97年8月4日第一審判決（起
訴案號：臺灣桃園地方法院檢察署97年度偵緝字第428號），提
起上訴，本院判決如下：
    主  文
上訴駁回。
    事  實
一、乙○○明知海洛因、甲基安非他命分別屬毒品危害防制條例
    所明定之第一級、第二級毒品，不得販賣，竟分別基於販賣
    海洛因、甲基安非他命營利之犯意，將其原向不詳之人所購
    入擬供己施用之海洛因及甲基安非他命予以分裝，並以向其
    胞妹謝美君所借得之門號0000000000號行動電話作為販賣毒
    品之聯絡工具，俟先後接獲附表所示之丙○○、甲○○、戊○○、丁○○等買家聯絡，表示欲向其購買毒品後，分別於
    附表所示之時間、地點及方式，分別販賣第一級海洛因、第
    二級毒品甲基安非他命予附表所示之人，因而取得販賣海洛
    因、甲基安非他命所得之財物共計新臺幣（下同）5千元，
    並分別賺得不詳價差。嗣因檢、警對乙○○所使用之上開門
    號0000000000號行動電話實施通訊監察，而查悉上情。
二、案經桃園縣政府警察局楊梅分局報請臺灣桃園地方法院檢察
    署檢察官偵查起訴。
    理  由
壹、程序部分：
一、按被告以外之人於檢察事務官、司法警察官或司法警察調查
    中所為之陳述，與審判中不符時，其先前之陳述具有較可信
    之特別情況，且為證明犯罪事實所必要者，得為證據，刑事
    訴訟法第159條之2定有明文。所謂具有「可信之特別情況」
    者，係指陳述是否出於供述者之真意、有無違法取供情事之
    信用性而言，故應就調查筆錄製作之原因、過程及其功能等
    加以觀察其信用性，據以判斷該傳聞證據是否有顯不可信或
    有特別可信之情況而例外具有證據能力（最高法院94年度台
    上字第629號判決意旨參照）。
  (一)查證人甲○○於原審審理時證稱：不認識被告乙○○，95年
    10月沒有見過被告乙○○，95年10月17日監聽錄音中之對話
    非伊之聲音，伊沒有向被告買過海洛因云云（見原審卷第14
    4、146頁），顯與其於警詢中之陳述不符，惟證人甲○○於
    96年11月6日警詢之陳述，係警方偵辦被告乙○○販毒案，
    通知甲○○到場詢問，其於警詢中陳述有向溫錦塘借用0000
    000000號行動電話，並於警方播放上開電話於95年10月17日
    11時19分59秒及11時26分49秒二通與乙○○使用之00000000
    00號行動電話之通訊監察錄音經證人甲○○聆聽辨識後，確
    認是甲○○之聲音，並陳述認識乙○○，與乙○○沒有任何
    仇怨及糾紛，當時有向乙○○以1千元價格購買1小包之海洛
    因，且從6位犯罪嫌疑人之相片中指認出乙○○。衡情證人
    甲○○於警詢中陳述有向被告購買海洛因，係不利於己之陳
    述，其虛偽陳述之可能性自屬極低，況其於警詢時距案發時
    日亦較近，記憶自較為深刻，較不致因時隔日久而遺忘案情
    ，更較無心詳予考量供詞對自己或他人所生之利害關係，且
    較無來自被告同庭在場之壓力，亦無串謀而故為迴護被告之
    機會。再者，證人甲○○於97年4月2日經臺灣桃園地方法院
    檢察署檢察官訊問時，經檢察官告知具結之義務及偽證罪之
    處罰並依法具結後，仍稱有向溫錦塘借用上開電話向被告購
    買1千元之海洛因毒品，警員有播放監聽錄音，裡面應該是
    伊聲音等情（見偵緝卷第29頁），且警詢時警員並無刑求取
    供等情，亦據證人甲○○於原審審理時證述在卷（見原審卷
    第150頁），揆諸上揭說明，證人甲○○於警詢時就其曾向
    被告購買海洛因所為之陳述，可信之程度較高，從而證人甲○○於警詢時之陳述，自具有較可信之特別情況，且其警詢
    之陳述，並為證明被告是否販賣海洛因所必要，故證人甲○○於警詢之陳述，本院認符合前開刑事訴訟法第159條之2之
    情形，依法有證據能力，被告及辯護人主張無證據能力云云
    ，自不可採。
  (二)再查證人丁○○於原審審理時證稱：伊有約被告見面，要向
    被告購買1千元之海洛因，但見面時，被告卻說沒有海洛因
    了，致伊未買到（見原審卷第93、94頁），顯與其於警詢中
    之陳述不符，惟證人丁○○於96年10月31日警詢之陳述，係
    其因毒品案件遭警方拘提到案，且扣得2小包海洛因及注射
    針筒，且陳述於95年12月間有使用過0000000000號行動電話
    ，聯絡乙○○購買海洛因，嗣經警方播放乙○○使用之0000
    000000號行動電話於95年12月14日9時51分30秒及10時9分22
    秒二通行動電話之通訊監察錄音經證人丁○○辨識後，確認
    是丁○○之聲音，並陳述當時播打電話給乙○○，是要向乙○○購買海洛因，當時向乙○○以1千元價格購買1小包之海
    洛因，有交易成功，且從6位犯罪嫌疑人之相片中指認出乙○○，更陳稱其有施打海洛因之習慣，是經朋友介紹認識乙○○，知道他有在賣毒品，所以才打電話向他買毒品，其與
    乙○○沒有任何仇怨及糾紛等語。衡情證人丁○○於警詢中
    陳述有施用海洛因，且曾向被告購買海洛因，係不利於己之
    陳述，其虛偽陳述之可能性自屬極低，況其於警詢時距案發
    時日亦較近，記憶自較為深刻，較不致因時隔日久而遺忘案
    情，更較無心詳予考量供詞對自己或他人所生之利害關係，
    且較無來自被告同庭在場之壓力，亦無串謀而故為迴護被告
    之機會。再者，證人丁○○於96年10月31日經臺灣桃園地方
    法院檢察署檢察官訊問時，經檢察官告知具結之義務及偽證
    罪之處罰並依法具結後，仍稱於95年12月14日曾以00000000
    00號電話播打被告之0000000000號電話向他購買海洛因，之
    後約在被告中國技術學院旁之租屋處，被告從圍牆內交1包
    海洛因給我，我給他1千元，上述電話監聽內容，即是毒品
    交易內容，電話中說到細的是指海洛因，1張是指1千元，且
    未向檢察官陳明警員有不法取供之情事等情（見偵卷第56頁
    ），揆諸上揭說明，證人丁○○於警詢時就其曾向被告購買
    海洛因所為之陳述，可信之程度較高，從而證人丁○○於警
    詢時之陳述，自具有較可信之特別情況，且其警詢之陳述，
    並為證明被告是否販賣海洛因所必要，故證人丁○○於警詢
    之陳述，本院亦認符合前開刑事訴訟法第159條之2之情形，
    依法有證據能力，被告及辯護人亦主張無證據能力云云，仍
    不足取。
二、按被告以外之人於偵查中向檢察官所為之陳述，除顯有不可
    信之情況者外，得為證據，刑事訴訟法第159條之1第2項定
    有明文。蓋現行法之檢察官仍有訊問被告、證人及鑑定人之
    權限，其應踐行之程序又多有保障被告或被害人之規定，證
    人、鑑定人於偵查中亦均須具結，就刑事訴訟而言，其司法
    屬性甚高；而檢察官於偵查程序取得之供述證據，其過程復
    尚能遵守法令之規定而不致違法取供，是其訊問時之外部情
    況，積極上具有可信性，除消極上顯有不可信之情況者外，
    均得為證據。故被告、辯護人如主張證人於偵查中所為證言
    顯有不可信之情形者，自應就此欠缺可信性外部保障之情形
    負舉證責任，否則，被告以外之人經具結後向檢察官所為之
    陳述，毋庸另為證明，即得作為證據。本件證人丙○○、丁○○、戊○○、甲○○等人於偵查中經具結後向檢察官所為
    之陳述，被告及辯護人均未指出且證明上開證人之證言有何
    顯不可信之情況，依前開規定，自得為證據。
三、通訊監察錄音之譯文，僅屬依據監聽錄音結果予以翻譯之文
    字，固具文書證據之外觀，但實際上仍應認監聽所得之錄音
    帶或光碟，始屬調查犯罪所得之證物；刑事訴訟法第165條
    之1第2項所稱之證物，如其蒐證程序合法，並經合法調查，
    自具證據能力。因此檢察官如提出通訊監察錄音之譯文為其
    證據方法，實乃以其監聽所得之錄音帶或光碟，為調查犯罪
    所得之證物，法院本應依刑事訴訟法第165條之1所列之方法
    調查，以判斷該錄音帶或光碟是否與通訊監察錄音之譯文相
    符。而監聽錄音製作之譯文，雖通常為偵查犯罪機關單方面
    製作，然若被告或訴訟關係人對其真實性並無爭執，經法院
    於審判期日提示譯文供當事人辨認、表示意見並為辯論者，
    程序自屬適法（最高法院95年度台上字第295號、96年度台
    上字第7147號等判決意旨可資參照）。查本件就被告乙○○
    所使用之0000000000號行動電話依法實施通訊監察，警方依
    監聽錄音所製作之通訊監察譯文，被告及辯護人對前開通訊
    監察譯文係依監聽錄音之內容如實製作，對於譯文形式上之
    真實性並無爭執（見本院卷第37頁反面），且卷附之通訊監
    察譯文經原審及本院於審理中提示供被告及辯護人辨認、表
    示意見及辯論，本件卷內之通訊監察譯文即具有證據能力。
貳、實體部分：
一、訊據被告乙○○固坦承於95年間係使用0000000000號行動電
    話，有以該電話與丙○○、戊○○、丁○○等人聯繫等情不
    諱，惟矢口否認有何販賣毒品之情事，辯稱：伊認識丙○○
    、戊○○、丁○○，電話中雖有談到毒品，但伊不是要賣毒
    品給他們，他們有時候是要伊幫他們找毒品，他們都會在中
    國技術學院附近伊之租屋處吸毒，他們尚會請伊施用，至於
    甲○○伊並不認識，且有關甲○○之監聽錄音，電話中不是
    甲○○之聲音，究竟是何人之聲音，伊不知道，伊並未交付
    及販賣毒品給丙○○、戊○○、丁○○、甲○○等人，伊除
    了跟丙○○有金錢糾紛，伊欠他數千元外，伊與其他人都沒
    有任何仇恨云云。經查：
  (一)關於附表編號1、2所示販賣海洛因予丙○○部分：
    業據證人丙○○於檢察官偵查及原審審理時證述：伊與被告
    是在95年間買檳榔時認識的，被告叫伊「同友」，伊叫被告
    「國良」，95年10月間伊有用門號0000000000號行動電話與
    被告所使用之門號0000000000號行動電話聯絡，於95年10月
    10日伊有打電話要跟被告拿1千元之海洛因毒品，伊當時身
    上沒有現金，就打電話叫被告先將毒品給伊，打完電話之後
    ，伊有拿到毒品，隔天伊即在中國技術學院將1千元交給被
    告，95年10月17日伊也有在信勢加油站向被告購買1千元之
    海洛因毒品，電話中所說的「1張」，就是指1千元，卷附95
    年10月10日及17日之通訊監察譯文，即是伊與被告之通話內
    容等語詳盡（見原審卷第80至85頁，偵卷第68、69頁），且
    核與95年10月10日10時17分29秒被告與證人丙○○之通訊監
    察譯文所示對話「被告（Ａ）：喂。丙○○（Ｂ）：國良，
    同友啦，先商量1張，先救一下，錢沒剛好，卡，現金卡明
    天才會下來，今天放假。A：要多等一下，可以嗎？B：要多
    等一下，差不多幾點」；95年10月17日9時41分46秒被告與
    證人丙○○之通訊監察譯文所示對話「被告（Ａ）：喂。丙○○（Ｂ）：喂，國良在哪裡？A：嗯…，我在…，你要拿
    多少？B：1張。A：1張，不然你過來上面的加油站那邊。B
    ：加油站？A：信勢國小加油站」（通訊監察譯文見偵卷第
    16、18頁）等內容大致相符，可供佐證。被告雖辯稱：丙○○於95年10月10日打電話來表示要伊請他用海洛因而己，伊
    只是敷衍他，後來就沒有下文云云（見本院97年5月20日審
    判筆錄第4頁），然被告嗣又陳稱：伊欠丙○○數千元（見
    本院同上審判筆錄第5頁），衡情被告果有積欠證人丙○○
    數千元之情事，被告已難任意敷衍，而證人丙○○尚得以被
    告之欠款扣抵購毒款項，如此證人丙○○豈須強調「錢沒剛
    好，現金卡明天才會下來」，況丙○○於翌日取得現金卡領
    得款項後，又與前述係於購毒翌日才將購買海洛因之1千元
    款項給付予被告之情吻合，從而實難認被告有積欠丙○○款
    項之金錢糾紛，顯見被告辯稱95年10月10日該次僅係敷衍丙○○或與丙○○有欠款糾紛云云，自不足採。再衡酌證人丙○○與被告間為朋友關係，雙方別無其他仇恨怨隙，洵無憑
    空虛構以誣陷被告之可能，證人丙○○亦無甘冒偽證罪責，
    無端設詞構陷被告之理，且證人丙○○證述上開購毒情事，
    尚有使自己受刑事訴追之可能，復無刻意誣陷被告入罪之虞
    ，證人丙○○上開陳述，自應採信，是以被告先後於附表編
    號1、2所示之時間、地點，各以1千元之價格，各販賣海洛
    因1包予證人丙○○等情，應堪認定。又買賣毒品本係不法
    行為，沒有第三者在場見聞，自不悖於情理，本件被告有上
    開販賣海洛因予證人丙○○之事實，除據證人丙○○證述綦
    詳外，復有前開通訊監察譯文可佐，被告上訴意旨，徒以僅
    有丙○○片面證詞外，並無第三者在場見聞，無從證明有完
    成海洛因之交易云云，據以指摘原判決不當，自無理由。
  (二)關於附表編號3所示販賣海洛因予甲○○部分：
    業據證人甲○○於警詢及檢察官偵查時證稱：伊綽號叫「ㄏ
    ㄨㄑㄧ（客家話）」，門號0000000000號行動電話之申裝人
    溫錦塘是伊鄰居也是朋友關係，95年10月17日11時19分59秒
    、同日11時26分49秒通訊監察錄音帶內之聲音是伊與被告之
    對話，當時伊向溫錦塘借用行動電話，是要向被告購買1千
    元之海洛因，數量是1小包，確實重量不清楚，是在中國技
    術學院大門口附近與被告親自交易的，通話中的「1張」就
    是指1千元，並從6張嫌疑人之照片中指認出被告等語詳明（
    見偵卷第98頁反面、99頁、偵緝卷第29、30頁），且有被告
    所使用之0000000000號行動電話經通訊監察，於95年10月17
    日11時19分56秒許與持用0000000000號行動電話之人之通話
    譯文「0000000000號行動電話（Ａ）：喂。0000000000（Ｂ
    ）：喂，乙○○，我福氣（按應係客家話ㄏㄨㄑㄧ）。Ａ：
    嗯。Ｂ：先拿1張好不好？Ａ：男生？女生？Ｂ：我就少1種
    而已，我在信勢加油站。Ａ：信勢加油站。Ｂ：他不是說你
    在信勢加油站附近？Ａ：不然你到中國技術學院，好不好？
    Ｂ：中國技術學院，好啊，我現在過去。」；同日11時26分
    49秒許與持用0000000000號行動電話之人之通話譯文「0000
    000000（Ｂ）：喂，我開1部福特的車子到了，銀白色的。
    0000000000號行動電話（Ａ）：銀白色的。Ｂ：嘿，到了，
    在哪裡等你。Ａ：在中國技術學院這邊。Ｂ：門口啊？Ａ：
    好，等我一下。Ｂ：好」（通訊監察譯文見偵卷第95頁）在
    卷可佐，揆諸上開電話對話內容，顯見彼此甚為熟識，被告
    竟猶辯稱：上開電話中對方不是甲○○之聲音，究竟是何人
    之聲音，伊不知道，且伊亦不認識甲○○云云，顯係臨訟畏
    罪圖卸之詞，尚難採信。再參以證人甲○○與被告間要無任
    何仇恨怨隙，料無憑空虛構以誣陷被告之可能，證人甲○○
    亦斷無甘冒偽證罪責，無端設詞構陷被告之必要，況證人甲○○證述向被告購買海洛因，亦屬不利於己之陳述，甚有使
    自己受刑事訴追之可能，證人甲○○上開證述之內容，又有
    內容相符之通訊監察譯文可資憑佐，自堪信實。至證人甲○○嗣後於原審審理時改稱：不認識且未見過乙○○，警方播
    放之上開監聽錄音非伊之聲音云云（見原審卷第144、146頁
    ），顯屬附合被告之迴護之詞，要不可採。綜上，被告於附
    表編號3所示之時間、地點，以1千元之價格，販賣海洛因1
    包予證人甲○○之事證，亦臻明確。
  (三)關於附表編號4所示販賣甲基安非他命予戊○○部分：
    依證人戊○○於檢察官偵查及原審審理時證述：伊與被告是
    國中同學，畢業後沒有聯絡，後來是因為在外面和朋友在一
    起時碰到被告，所以才又聯絡上，伊都是叫被告「國良」，
    被告都叫伊「阿德」，95年12月13日8時許，伊有用門號000
    0000000號行動電話聯絡被告要向被告購買甲基安非他命1千
    元，此通電話有被監聽到，交易毒品之地點就是被告住處之
    圍牆旁邊，伊到場時有再打電話告知被告伊已到達，被告將
    手伸出來將毒品拿給伊，伊即將1千元交給被告，且因為伊
    之前有欠被告1千元，所以當天伊是將2千元交給被告，伊即
    離開等情明確（見偵卷第38、39頁，原審卷第86至89頁），
    並有被告所使用之0000000000號行動電話（Ａ）與證人戊○○所使用之0000000000號行動電話（Ｂ），分別於95年12月
    13日8時22分28秒、同日8時31分8秒許之通訊監聽譯文「Ｂ
    ：我要還你錢哪。Ａ：這會太久嗎？Ｂ：我去臺南做事，剛
    才才回來，我現在找你還你錢，我又沒閃你，對不對？我跑
    去臺南做事，早上才回來。Ａ：好啦，你還要拿嗎？Ｂ：現
    在拿過去給你，順便跟你拿1張啊！Ａ：好。Ｂ：多給一點
    啊。Ａ：好。」、「Ｂ：國良我到樓下了。Ａ：圍牆，到圍
    牆再拿1張是嗎？Ｂ：對呀，要多給一點啊，再拿2張給你啊
    。Ａ：好」（通訊監察譯文見偵卷第25頁）可供佐證，並審
    酌證人戊○○與被告間具有同學之情誼，雙方又別無其他仇
    恨怨隙，應無憑空虛構以誣陷被告之虞，且證人戊○○證述
    上開購買甲基安非他命之情事，亦有使自己受刑事訴追之可
    能，證人戊○○復無甘冒偽證罪責，無端設詞陷害被告之必
    要，洵無刻意誣陷被告入罪之虞，證人戊○○所述上情，自
    堪採信。況依被告辯稱：戊○○打電話說他在維多莉亞社區
    旁要還伊錢，但伊不在，伊叫友人去跟戊○○拿錢云云（見
    本院同上審判筆錄第5頁），惟若證人戊○○僅係單純要返
    還欠款，何須另向被告表示順便跟你拿1張，且要求被告多
    給一點，益見證人戊○○證述除清償欠款外，另向被告購買
    1千元之甲基安非他命，要與事實相符。綜上，被告於附表
    編號4所示之時間、地點，以1千元之價格販賣1包甲基安非
    他命予證人戊○○之事實，亦堪認定。被告上訴，仍徒憑己
    意，指除證人戊○○之證詞外，無法證明被告確有販賣甲基
    安非他命予戊○○云云，亦無理由。
  (四)關於附表編號5所示販賣海洛因予丁○○部分：
    依證人丁○○於警詢及檢察官偵查時證述：伊是經由朋友介
    紹而認識被告，伊知道被告有在販賣毒品，95年12月間，伊
    曾經使用伊母親所用之門號0000000000號行動電話與被告聯
    絡購買海洛因，警方播放之通訊監察錄音是伊與被告之對話
    ，伊當時是要跟被告購買1千元之海洛因，伊有買到1小包海
    洛因，數量多少伊不知道，交易地點是在新竹縣湖口鄉中國
    技術學院旁1棟出租公寓後方圍牆旁，當時被告從公寓後方1
    樓之窗戶打開，將毒品交給伊，伊即將1千元交給被告，電
    話中說到「細的」是指海洛因，「1張」是1千元等語明確（
    見偵卷第44頁正、反面、56頁），並核與被告所使用之0000
    000000號行動電話（Ａ）與證人丁○○持用之0000000000號
    行動電話（Ｂ）先後於95年12月14日9時51分30秒、同日10
    時9分22秒通話之監聽譯文「Ｂ：喂，國良啊！跟你拿1張細
    的。Ａ：你過來呀。Ｂ：在哪裡？Ａ：一樣。Ｂ：好，我到
    了打給你」、「Ａ：喂。Ｂ：喂，國良，我到了。Ａ：到圍
    牆好不好？Ｂ：好好好」（通訊監察譯文見偵卷第46頁）之
    對話內容相符，再參酌證人丁○○與被告間為朋友之關係，
    雙方亦無其他仇恨怨隙，料無憑空虛構以誣陷被告之可能，
    證人丁○○實無甘冒偽證罪責，無端設詞陷害被告之理，證
    人丁○○上開所述，至堪採信。被告辯稱：丁○○有要過來
    跟伊拿海洛因，之後伊打電話給藥頭，但藥頭一直沒有出現
    ，所以伊就沒有去跟丁○○見面云云（見本院同上審判筆錄
    第4頁），惟若被告聯絡不到毒品上游，何以丁○○於第二
    通電話聯絡時，被告非但未告知聯絡不到藥頭，反而要求丁○○至圍牆邊見面之理，顯見被告所辯上情，要屬避就之詞
    ，亦非可採。至證人丁○○於原審審理時改稱：被告叫伊去
    圍牆，被告表示沒有毒品了，故伊未買到云云（見原審卷第
    93頁），顯屬附合被告之迴護之詞，自不足採。綜上，被告
    於附表編號5所示之時間、地點，以1千元之價格，販賣海洛
    因1包予證人丁○○之事證，至為明灼。被告上訴，仍執陳
    詞，指稱丁○○於原審審理時已證稱雙方見面時，其並未取
    得毒品，伊自無販賣海洛因云云，自無理由。
  (五)本件查無積極證據足證被告係以營利為目的而販入海洛因及
    甲基安非他命，雖難認其係以營利為目的而購入，惟其購入
    之上開毒品，有意分裝再販賣他人，並於確定交易對象及數
    量後，依買受人要求之數量分裝出售，因販賣第一級毒品海
    洛因、第二級毒品甲基安非他命均係政府嚴予查緝之違法行
    為，非可公然為之，不論是瓶裝或塑膠袋包裝，均可任意分
    裝並攙雜其他成分稀釋純度而虛增重量，或提高售價賺取價
    差，且每次買賣之價量，亦可因雙方關係之深淺、當時之資
    力、需求量、來源是否充裕、對行情之認知及查緝嚴厲之情
    形等因素，機動的調整，均極易賺取利潤而牟得利益，至為
    昭然。本件雖乏確據證明被告購入海洛因、甲基安非他命之
    實際價格及數量，致無從比較被告本件販賣海洛因、甲基安
    非他命之價差為何，惟衡諸海洛因、甲基安非他命不僅價昂
    ，且取得不易，更為社會治安之禍源，對販賣上開毒品非但
    定有重法處罰，並迭經檢警憲調等治安機關嚴厲查緝，被告
    若非出於牟利，並確實有利可圖，斷無甘冒刑罰重罪之危險
    ，予以分裝出售之理，足認被告先後於附表所示之時、地，
    分別販賣海洛因、甲基安非他命與附表所示之人，均係出於
    牟利之意圖，且各次均已賺得不詳價差。
  (六)本件警方並未對被告實施搜索，亦非被告於交易之際為警當
    場查獲，而係檢警對被告所使用之前揭行動電話實施通訊監
    察，認被告涉嫌販賣毒品，警方乃於96年4月19日被告尚在
    新竹分監執行時前往詢問被告，另經警方詢問涉嫌購買毒品
    之丙○○、甲○○、戊○○、丁○○等人而查獲上情，警方
    自無從查扣電子秤、分裝杓、分裝袋等販毒者常使用之分裝
    、秤重之工具，洵屬事理之常，尚不得以此反推被告必無販
    毒情事，要無疑義。故辯護人主張，本件既經警方長期監聽
    ，但於查獲被告時，竟未查獲多餘毒品及相關販賣毒品所用
    之電子秤、分裝杓、分裝袋等物品，實難率認被告確有販賣
    毒品情事云云，自不可採。
  (七)綜上所述，被告上開所辯，不足採信。被告前揭販賣毒品之
    事證明確，犯行洵堪認定。
二、按海洛因、甲基安非他命分別係毒品危害防制條例第2條第2
    項第1款、第2款所規定之第一級、第二級毒品，核被告販賣
    海洛因部分，係犯毒品危害防制條例第4條第1項之販賣第一
    級毒品罪，販賣甲基安非他命部分，係犯毒品危害防制條例
    第4條第2項之販賣第二級毒品罪。被告販賣上開毒品前，分
    別持有各該毒品之低度行為，應為販賣之高度行為所吸收，
    均不另論罪。被告如附表編號1、2、3、5所示先後販賣海洛
    因予證人丙○○、甲○○、丁○○4次之犯行，均為95年7月
    1日刑法修正施行後之犯行，自無連續犯之適用，且按刑法
    上集合犯，係指行為之本質上，具有反覆、延續實行複次作
    為之特徵，經立法特別歸類，使成獨立之犯罪構成要件行為
    態樣，故雖有複次作為，仍祇成立一罪。又所稱接續犯，係
    指數個在同時同地或密切接近之時地，侵害同一法益之行為
    ，因各舉動之獨立性極為薄弱，社會通念認為無法強行分開
    ，乃將之包括視為一個行為之接續進行，給予單純一罪之刑
    法評價。此種實質上一罪之集合犯及接續犯，與裁判上一罪
    之連續犯，其相異者，係在於連續犯侵害同一法益之數行為
    ，各具獨立性，客觀上並認為其間存有時間上之差距，乃認
    係出於一個概括之犯意，為期訴訟經濟，擬制為一罪。95年
    7月1日起施行之修正刑法，已將連續犯及其性質類似之常業
    犯規定悉予刪除，考其立法旨趣，係因對於多次原可獨立評
    價之行為，僅論以一罪，不無鼓勵犯罪之嫌，亦與國民對於
    法律之感情相悖。是就集合犯及接續犯之觀念，於判斷時，
    自不能無限擴張，除仍應受社會通念之支配外，尤應注意其
    公平性、合理性，使與經驗法則、論理法則及比例原則等一
    般法律適用之原理原則相適合，否則即與上揭修法精神不符
    （最高法院96年度台上字第787號判決參照），且在95年7月
    1日刑法修正施行前，無論實務與理論，一向認為販賣毒品
    完畢，犯罪即屬成立，其犯行具有獨立性，本質上並不具有
    反覆、延續實行複次作為之特徵，或侵害同一法益行為之各
    舉動之獨立性極為薄弱，社會通念認為無法強行分開之情況
    ，毋庸置疑，故修法前基於概括犯意，多次販賣毒品，認係
    成立連續犯，從無依接續犯或常習犯、集合犯所謂包括一罪
    論處之例，是刪除連續犯規定後，自不得無限擴大包括一罪
    之範圍，以免輕縱而有違當初之修法意旨且與國民對於法律
    之感情相悖，自應予分論併罰，從而，被告本件先後4次販
    賣第一級毒品海洛因及1次販賣第二級毒品甲基安非他命之
    犯行，犯罪時間相異，犯意各別，應予分論併罰。按販賣第
    一級毒品罪之法定刑為「處死刑或無期徒刑；處無期徒刑者
    ，得併科新臺幣1千萬元以下罰金」，販賣第二級毒品之法
    定刑為「處無期徒刑或7年以上有期徒刑，得併科新臺幣7百
    萬元以下罰金」，然同為販賣第一級毒品、第二級毒品之人
    ，其原因動機不一，犯罪情節未必盡同，或有大盤毒梟者，
    亦有中、小盤之分，甚或僅止於吸毒者友儕間為求互通有無
    之有償轉讓者亦有之，其販賣行為所造成危害社會之程度自
    屬有異，法律科處此類犯罪，所設之法定最低本刑卻同為「
    處無期徒刑，得併科新臺幣1千萬元以下罰金」、「處7年以
    上有期徒刑，得併科新臺幣7百萬元以下罰金」，不可謂不
    重，於此情形，倘依其情狀處以有期徒刑或較低之刑，即足
    以懲儆，並可達防衛社會之目的者，自非不可依客觀之犯行
    與主觀之惡性二者加以考量其情狀，是否有可憫恕之處，適
    用刑法第59條之規定酌量減輕其刑，期使個案裁判之量刑，
    能斟酌至當，符合比例原則。查被告本件每次販賣海洛因及
    販賣甲基安非他命之價格均為1千元、數量各為1包，並非鉅
    量販賣，洵未造成嚴重毒害之擴散，獲利又有限，惡性尚非
    重大，綜其各次販賣毒品之犯罪情狀以觀，縱分別依毒品危
    害防制條例第4條第1項、第2項之規定科以最低度法定刑，
    仍嫌過重，實屬情輕法重，在客觀上足以引起一般之同情，
    顯有憫恕之處，故就被告前揭販賣第一級、第二級毒品犯行
    ，爰均依刑法第59條之規定，各予酌量減輕其刑。原審審理
    結果，認被告所犯前揭販賣第一級、第二級毒品罪之事證明
    確，適用毒品危害防制條例第4條第1項、第2項、第19條第1
    項，刑法第11條、第59條、第51條第5款等規定，並審酌被
    告明知海洛因、甲基安非他命業經公告列為第一級、第二級
    毒品，對人體有莫大之戕害，仍予販賣，不啻誘使購毒者犯
    罪，因此衍生犯罪，危害社會治安及國民生活健康，惟念被
    告與大宗走私或利用幫派組織結構販賣海洛因、甲基安非他
    命者相較，對社會之危害稍低，且被告亦有施用毒品之惡習
    ，被告或係能力不足供己用毒開銷，因而販賣賺取其中些微
    差價，對社會造成之危害尚無從與販賣毒品之大盤、中盤相
    提並論，並兼衡被告否認犯行，不能勇於認錯，仍心存僥倖
    ，飾詞圖卸等一切情狀，對被告所犯販賣第一級毒品罪部分
    ，均量處有期徒刑15年6月，所犯販賣第二級毒品罪部分，
    量處有期徒刑3年10月，並定其應執行刑為有期徒刑25年，
    且就被告各次販賣毒品犯罪所得財物1千元，雖未扣案，仍
    應依毒品危害防制條例第19條第1項之規定均予諭知沒收，
    如全部或一部不能沒收時，以其財產抵償之，另說明供被告
    聯絡販賣毒品所用之行動電話，並非被告所有，不併予宣告
    沒收之理由。認事用法並無不當，量刑亦屬適當。被告上訴
    ，以前揭情詞，否認犯罪，為無理由，應予駁回。
據上論斷，應依刑事訴訟法第三百六十八條，判決如主文。
本案經檢察官侯寬仁到庭執行職務。
中    華    民    國    98    年    7     月    1     日
                  刑事第二十一庭審判長法  官  蘇隆惠
                                      法  官  許永煌
                                      法  官  曾家貽
以上正本證明與原本無異。
如不服本判決，應於收受送達後10日內向本院提出上訴書狀，其
未敘述上訴之理由者並得於提起上訴後10日內向本院補提理由書
（均須按他造當事人之人數附繕本）「切勿逕送上級法院」。
                                      書記官  任正人
中    華    民    國    98    年    8     月    26    日
附錄本案論罪科刑法條：
毒品危害防制條例第4條第1項、第2項：
製造、運輸、販賣第一級毒品者，處死刑或無期徒刑；處無期徒
刑者，得併科新臺幣1千萬元以下罰金。
製造、運輸、販賣第二級毒品者，處無期徒刑或7年以上有期徒
刑，得併科新臺幣7百萬元以下罰金。
附表：
┌──┬────────┬──────────┬────┐
│編號│犯罪時間犯罪地點│      方   式       │販賣對象│
├──┼────────┼──────────┼────┤
│    │於95年10月10日上│丙○○於95年10月10日│ 丙○○ │
│ 1  │午10時17分之後之│上午10時17分許，以其│        │
│    │同日某時，在新竹│所使用之門號00000000│        │
│    │縣湖口鄉境內某處│34號行動電話撥打予謝│        │
│    │。              │國良所使用之門號0955│        │
│    │                │381161號行動電話後，│        │
│    │                │於左列時、地，以1千 │        │
│    │                │元之價格，向乙○○購│        │
│    │                │買第一級毒品海洛因1 │        │
│    │                │包。                │        │
├──┼────────┼──────────┼────┤
│    │於95年10月17日上│丙○○於95年10月17日│丙○○  │
│ 2  │午9時41分之後之 │上午9時41分46秒，以 │        │
│    │同日某時，在新竹│其所使用之門號098835│        │
│    │縣湖口鄉○○路信│8234號行動電話撥打予│        │
│    │勢加油站。      │乙○○所使用之門號09│        │
│    │                │00000000號行動電話後│        │
│    │                │，於左列時、地，以1 │        │
│    │                │千元之價格，向乙○○│        │
│    │                │購買第一級毒品海洛因│        │
│    │                │1包。               │        │
├──┼────────┼──────────┼────┤
│    │於95年10月17日上│甲○○於95年10月17日│甲○○  │
│ 3  │午11時26分之後之│上午11時19分56秒、11│        │
│    │同日某時，在新竹│時26分49秒許，以其所│        │
│    │縣湖口鄉中國技術│使用之門號0000000000│        │
│    │學院大門口附近。│號行動電話撥打予謝國│        │
│    │                │良所使用之門號095538│        │
│    │                │1161號行動電話後，於│        │
│    │                │左列時、地，以1千元 │        │
│    │                │之價格，向乙○○購買│        │
│    │                │第一級毒品海洛因1包 │        │
│    │                │。                  │        │
├──┼────────┼──────────┼────┤
│    │於95年12月13日上│戊○○於95年12月13日│戊○○  │
│ 4  │午9時3分之後之同│上午8時22分28秒、8時│        │
│    │日某時，在桃園縣│31分8秒、9時3分31秒 │        │
│    │楊梅鎮上湖里下四│許，以其所使用之門號│        │
│    │湖維多莉亞社區圍│0000000000號行動電話│        │
│    │牆旁。          │撥打予乙○○所使用之│        │
│    │                │門號0000000000號行動│        │
│    │                │電話後，於左列時、地│        │
│    │                │，以1千元之價格，向 │        │
│    │                │乙○○購買第二級毒品│        │
│    │                │甲基安非他命1包。   │        │
├──┼────────┼──────────┼────┤
│    │於95年12月14日上│丁○○於95年12月14日│丁○○  │
│ 5  │午10時9分許之後 │上午9時51分30秒、10 │        │
│    │之同日某時，在桃│時9分22秒許，以其所 │        │
│    │園縣楊梅鎮上湖里│使用之門號0000000000│        │
│    │下四湖維多莉亞社│號行動電話撥打予謝國│        │
│    │區圍牆旁。      │良所使用之門號095538│        │
│    │                │1161號行動電話，於左│        │
│    │                │列時、地，以1千元之 │        │
│    │                │價格，向乙○○購買第│        │
│    │                │一級毒品海洛因1包。 │        │
└──┴────────┴──────────┴────┘


司法院資訊處製作；財團法人民間司法改革基金會備份。
